臺灣臺北地方法院民事判決　　　　　　　99年度訴字第2563號
原　　　告　蕭美玉
被　　　告　陳鴻溢
訴訟代理人　李學權律師
受告知人　　周英明
受告知人　　周英世
上列當事人間返還不當得利事件，本院於民國100年1月20日言詞
辯論終結，判決如下：
    主  文
原告之訴駁回。
訴訟費用由原告負擔。
   事實及理由
壹、程序部分：
    按訴狀送達後，原告不得將原訴變更或追加他訴。但請求之
    基礎事實同一者，不在此限，民事訴訟法第1項第2款定有明
    文。查本件原告原起訴聲明：被告應給付其新臺幣（下同）
    334萬元等語，嗣於訴狀送達後變更聲明為：被告應自96年5
    月1日起，按月給付原告7萬6250元等語，核其請求之基礎事
    實同一，依前揭規定，應予准許。
貳、實體部分：
一、原告起訴主張：其於民國96年4月23日取得坐落臺北市○○
    區○○段二小段第000-0000、000-0000、000-0000等地號之
    所有權，權利範圍分別為四分之一（下稱系爭土地），惟被
    告無占有權源即占用系爭土地開設門牌號碼為臺北市○○街
    42號之牛肉麵店（下稱系爭房屋），其因此受有相當租金之
    損害。為此，爰依民法第767條第1項提起本件訴訟，聲明：
    被告應自96年5月1日起，按月給付原告7萬6250元。
二、被告則以：系爭土地為原告與周岑臻、周秋桂、周娃妙、周
    燦霖、周願弘、周穎志所共有，系爭房屋為訴外人即周英明
    及周英武之生父周添發所起造，並於77、78年間過繼給周英
    明，被告自84年間即向周英明承租系爭房屋開設牛肉麵店，
    約定租金為每月4、5萬元，其屬有權占有系爭房屋，至於該
    房屋所有人是否與土地所有權人取得占用土地之權利，與伊
    無涉，聲明：原告之訴駁回。
三、兩造不爭執之事實：
    坐落臺北市○○區○○段二小段第000-0000、000-0000、00
    0-0000等地號土地為原告、周岑臻、周秋桂、周娃妙、周燦
    霖、周願弘、周穎志所共有。坐落其上門牌號碼為臺北市○
    ○街42號之房屋為被告自84年間即向周英明承租該房屋開設
    牛老大牛肉麵店等事實，為兩造所不爭執，並有系爭土地登
    記謄本及系爭建物門牌證明書等件在卷為憑。
四、得心證之理由：
    按無法律上之原因而受有利益，致他人受損害者，應返還其
    利益，民法第179條前段固有明文。本件原告主張被告承租
    系爭房屋開設店面，並未取得其同意使用系爭土地，其因此
    受有相當租金之損害，為此，請求被告給付相當租金之損害
    賠償金等語，為被告所否認，並以前詞抗辯。經查，被告使
    用系爭房屋開設牛肉麵店，係向周英明承租而來之事實，為
    兩造所不爭執，是被告使用系爭房屋自屬有合法權源自堪認
    定。至於出租人周英明所出租之系爭建物是否合法取得土地
    所有權人之同意，非被告所得聞問，換言之，占用原告所有
    之系爭土地者為系爭房屋，亦即原告如因此受有相當租金之
    損害，係因系爭房屋占有其土地所致，而系爭房屋並非被告
    所有，原告以非系爭房屋所有人之被告為不當得利之相對人
    ，主張其因此受有租金之損害，顯屬誤解不當得利法律關係
    ，依前揭說明，其本件主張，自非有據。
五、從而，原告依不當得利法律關係，請求被告給付相當租金之
    不當得利損害賠償，依法無據，為無理由，應予駁回。
六、本件事證已臻明確，兩造其餘攻擊防禦方法及所提證據，於
    判決結果不生影響，爰不一一論列，併此敘明。
七、結論：原告之訴為無理由，依民事訴訟法第78條，決如主文
    。
中    華    民    國   100    年    1     月    27    日
                  民事第五庭  法  官  洪純莉
以上正本係照原本作成。
如對本判決上訴，須於判決送達後20日內向本院提出上訴狀。如
委任律師提起上訴者，應一併繳納上訴審裁判費。
中    華    民    國   100    年    1     月    27    日
                              書記官  邱美嫆